臺灣臺中地方法院交通事件裁定　　　　 96年度交聲字第228號
原處分機關　交通部公路總局臺中區監理所
異　議　人
即受處分人　甲○○
上列異議人因違反道路交通管理處罰條例案件，對於交通部公路
總局臺中區監理所民國96年01月31日所為之裁決處分（原處分案
號：中監違字第裁00-000000000號裁決書）聲明異議，本院裁定
如下：
    主  文
原處分撤銷。
甲○○不罰。
    理  由
一、原處分機關略以：異議人甲○○所有之車號3302-LP號自用
    小客車不依限期參加定期檢驗（定檢日：民國95年04月28日
    ），而交通部公路總局臺中區監理所以異議人有違反道路交
    通管理處罰條例第17條第1項規定之行為，予以逕行舉發。
    嗣異議人未於舉發通知單所載應到案日期（即95年07月12
    日）前到案，且該車不依規定限期參加定期檢驗達6個月以
    上，原處分機關乃依上開條例第17條第1項及違反道路交通
    管理事件統一裁罰基準表之規定，裁罰異議人新台幣（下同
    ）1,400元，並註銷牌照於法並無不合等語。
二、聲明異議意旨略以：異議人之車號3302-LP號自用小客車乃
    經案外人乙○○現實占有中，並非異議人不願將車輛驗車，
    異議人實有不得已之理由且根本無法取得車輛，異議人因前
    開車輛仍有貸款，是以遭案外人乙○○以異議人經驗不足取
    走，此事實有刑事判決可稽，異議人實無故意違規違法之事
    由，爰依法聲明異議等語。
三、按受處分人，不服第8條主管機關所為之處罰，得於接到裁
    決書之翌日起20日內，向管轄地方法院聲明異議。道路交通
    管理處罰條例第87條第1項定有明文。又上開20日之不變期
    間，依同條例第89條準用刑事訴訟法第66條第1項之規定，
    應加計在途期間。查本件原處分機關所為中監違字第裁00-
    000000000號裁決書係於96年02月05日送達被告位於嘉義縣
    民雄鄉興南村頭橋712號2樓之戶籍地址，有交通部公路總局
    臺中區監理所送達證書一份在卷可憑，且原處分機關交通部
    公路總局臺中區監理所係位於臺中縣大肚鄉○○路○段2號，
    是依法院訴訟當事人在途期間標準第2條、第3條之規定，本
    件異議人聲明異議之期間，自96年02月06日起算20日，並應
    加計在途期間5日（按本院區域內最長日數3日加上臺灣嘉義
    地方法院管轄區域內之最長在途期間日數2日），故異議人
    係於96年02月27日具狀提出本件聲明異議，其異議並未逾期
    ，合先敘明。（又雖該裁決書係寄存送達於嘉義頭橋郵局，
    惟因行政程序法第74條就寄存送達已自行規定，條文並無規
    定自寄存之日起經10日始發生效力，亦未規定準用民事訴訟
    法，故民事訴訟法第138條第2項之規定，於行政程序自難逕
    予適用，最高行政法院95年度裁字第2663號、95年度裁字第
    1380號裁定要旨供參）
四、按汽車不依限期參加定期檢驗或臨時檢驗者，處汽車所有人
    新台幣900元以上1,800元以下罰鍰；逾期1個月以上者並吊
    扣其牌照，至檢驗合格後發還，逾期6個月以上者，註銷其
    牌照，道路交通管理處罰條例第17條第1項定有明文。是該
    條項規定之受罰主體為「汽車所有人」，苟受處罰人於違規
    行為當時已非汽車所有人，則自不能以上開條項規定相繩。
五、經查，車號3302-LP號自用小客車原為異議人所有，且原定
    定期檢驗日為95年04月28日等情，有卷附車籍資料表可稽，
    惟異議人乃於94年10月下旬將該車出賣於案外人乙○○，並
    交付乙○○持有，惟因異議人分期款尚未繳清，故無法為汽
    車所有權移轉登記等情，有本院95年度中簡上字第845號判
    決正本一份在卷可憑，並經證人乙○○於本院調查時證述在
    卷，是上開自用小客車已因異議人出賣並交付予案外人乙○
    ○，而業將所有權移轉為乙○○占有使用。按汽車屬動產，
    其所有權之得喪變更非以登記為要件，監理行政機關因行政
    管理對於汽車所為登記，與真正所有權狀態未必一致，尚不
    能以行政上之登記作為認定所有權歸屬之唯一依據。因之，
    前開車輛既由案外人乙○○實際使用中，異議人對該車輛並
    無實質管理之權限，異議人於前開汽車定期檢驗履行義務期
    間（依道路交通安全規則第44條第1項規定，汽車所有人應
    於指定日期前後1個月內申請檢驗），已非前開自用小客車
    之所有人（異議人固仍為登記所有人，惟登記所有人於法律
    上並非即等同於實際所有權人），是異議人既非故意不依期
    參加定期檢驗，且案外人乙○○使用占有該車之不參加定期
    檢驗亦非異議人所能遇見及控制，自難據此課予異議人故意
    或過失責任，異議人自無就上開車輛申請定期檢驗之行政法
    上義務，是異議人前揭所辯，堪可採信。從而，原處分機關
    以異議人為車輛所有人，而認其違反道路交通管理處罰條例
    第17條第1項規定，裁處異議人罰鍰1,400元，並註銷牌照，
    於法自有未合。本件異議為有理由，自應將原處分撤銷，並
    由本院逕為不罰之諭知。
六、據上論斷，應依道路交通管理處罰條例第87條第2項，道路
    交通案件處理辦法第20條前段，裁定如主文。
中　　華　　民　　國　　96　　年　　12　　月　　31　　日
                        交通法庭  法  官  廖慧如
以上正本證明與原本無異。
如不服本裁定，應於裁定送達後5日內向本院提出抗告狀。
                                  書記官  王美珍
中　　華　　民　　國　　96　　年　　12　　月　　31　　日
